【裁判字號】    91,訴,370
【裁判日期】    920617
【裁判案由】    偽造文書等
【裁判全文】
臺灣宜蘭地方法院刑事判決                          九十一年度訴字第三七號
    公  訴  人  臺灣宜蘭地方法院檢察署檢察官
    被      告  丁○○
右列被告因偽造文書等案件，經檢察官提起公訴（九十一年度偵緝字第五五號、九十
一年度偵字第一一二號、九十年度偵字第三四八四號），本院判決如左：
    主  文
丁○○連續竊盜，累犯，處有期徒刑拾月；又行使偽造車牌，足以生損害於公眾及他
人，累犯，處有期徒刑參月，扣案之偽造車牌貳面（車牌號碼：Ｌ三─四一０九號）
均沒收。應執行有期徒刑壹年，扣案之偽造車牌貳面（車牌號碼：Ｌ三─四一０九號
）均沒收。
    事  實
一、丁○○前因竊盜、妨害兵役治罪條例等案件，分別經臺灣高等法院以八十八十年
    上易字第五四一九號判處有期徒刑一年，及本院以八十八年度訴字第二七四號判
    處有期徒刑十月，於民國九十年八月二十六日假釋期滿執行完畢，竟不知悔改，
    基於意圖為自己不法所有之概括犯意，連續於（一）九十年九月二十七日晚間八
    時許，在宜蘭縣宜蘭市力行國小後門之河堤道路，以不詳方式竊得「林午鐵工廠
    」所有車牌號碼ＩＰ─六六七三號自用小貨車一輛，得手後將其售予不知情之甲○○（甲○○部分另行審結）；復於（二）九十年十二月二十七日上午八時許，
    在宜蘭縣員山鄉○○路一百零一號前，以不詳方法竊取丙○○所有車牌號碼Ｑ三
    ─八０八六號自用小客車一輛（引擎號碼：五Ｅ─三０九三三０），並取下該車
    車牌，另將其於不詳時地所取得由庚○○偽造其兄己○○所有之車牌號碼Ｌ三─
    四一０九號車牌二面（庚○○偽造特種文書部分另案偵查），懸掛於前揭丙○○
    所有之自用小客車上而行使之，足以生損害於己○○及公路汽車監理單位對於車
    牌管理之正確性。嗣分別於九十年九月二十九日晚間七時許，甲○○駕駛車牌號
    碼ＩＰ─六六七三號自用小貨車行經宜蘭縣宜蘭市○○路三十四號前，及於九十
    年十二月二十八日凌晨一時許，丁○○駕駛前揭懸掛偽造車牌號碼Ｌ三─四一０
    九號自用小客車（實際車牌號碼：Ｑ三─八０八六號）行經宜蘭縣羅東鎮○○路
    與中華路口時，為警攔獲，並扣得偽造之車牌號碼Ｌ三─四一０九號車牌二面。
二、案經宜蘭縣警察局及羅東分局分別報請臺灣宜蘭地方法院檢察署檢察官偵查起訴
    。
    理  由
一、訊據被告丁○○矢口否認右揭犯行，於本院審理中辯稱：伊不知道ＩＰ─六六七
    三號自用小貨車是何人所竊，並未看過該車，亦沒有賣車給甲○○，是伊與甲○○至庚○○家中將車開出，僅是幫忙將車交給甲○○；Ｑ三─八０八六號自用小
    客車是伊向甲○○所借，伊借車的時候，Ｌ三─四一０九號汽車車牌就掛在該車
    上，伊後來才知道是庚○○哥哥己○○的車牌，伊沒有竊取Ｑ三─八０八六號自
    用小客車，伊也不知道車牌係偽造，伊警訊中之供述是因為吃藥頭腦不清楚，才
    會說的不一樣，也是配合甲○○所說的話云云。經查：
（一）ＩＰ─六六七三號自用小貨車及Ｑ三─八０八六號小客車於前揭時地被竊一節
      ，業據被害人丙○○、「林午鐵工廠」員工戊○○於警訊中指訴綦詳，並有贓
      物認領保管單二紙及車輛竊盜、車牌失竊資料個別查詢報表─查詢車輛認可資
      料二紙附卷可稽。
（二）被告丁○○雖以前詞置辯，然其就ＩＰ─六六七三號自用小客車部分，先於警
      詢中供稱是伊與甲○○於九十年九月二十八日下午四時許至庚○○住處所借，
      使用六角扳手磨成的工具開鎖，該工具是向庚○○詢問得知，放在庚○○住處
      床頭上，當天伊僅是幫忙開車而已云云（見宜警刑字第八二八三號卷第三、四
      頁）；然於偵查中改稱：該車是向甲○○借的，甲○○被抓到之後叫伊如此說
      ，甲○○叫伊頂罪，伊在警局只是順著甲○○的話說，並沒有將車賣給甲○○
      ，伊從沒見過該部車云云（見九十年度偵字第三四八四號第五二頁）；後於本
      院調查中又改稱：當天伊沒有到庚○○家中，不知該車從何而來云云（見本院
      九十一年十月二十一日訊問筆錄），前後所辯多所矛盾，無足可採。而甲○○
      於本院調查時指稱向丁○○購買該車，由丁○○以六角扳手開鎖後將車從庚○○家前廣場停放處開出交付，其被訴故買贓物部分，因本院認其購買之初並不
      知該車是贓物，且盡查證能事，而於九十二年四月一日以九十一年度訴字第三
      七０號判處無罪在案，有該判決書一份存卷可稽，顯見該車確由被告以六角扳
      手啟動後欲交付甲○○使用。另證人庚○○於警詢中即陳稱：九十年九月二十
      五日晚間九時由友人開車到蘆洲市○○○道三十號四樓工頭辛○○家中，第二
      天前往新莊一處工地工作，直到十月二日才返回宜蘭，家中沒有六角扳手之開
      鎖工具等語（見宜警刑竊字第八二八三號卷第五頁背面），並經證人辛○○於
      警詢中證稱：庚○○從九十年九月二十六日開始工作，至十月十四日才離開等
      語綦詳（見同警眷第七頁背面），且有庚○○在蘆洲電梯內照片四張及工作表
      一紙存卷可參，堪信該車遭竊時庚○○並未在宜蘭。則被告既以六角扳手開鎖
      駕車交付甲○○，而該車被竊時間庚○○未在宜蘭地區，惟否認六角扳手為其
      所有，足認該車係由被告於前揭時地以不詳方式所竊，其前揭所辯均係飾卸之
      詞，不足採信。
（三）另就Ｑ三─八０八六號自用小客車部分，被告係駕駛該車為警當場攔獲，然於
      警局初訊中先辯稱：「於九十年十二月二十八日凌晨零時五十分許在羅東鎮火
      車站前東海岸酒店樓下向庚○○借得，當時只有我與庚○○在一起」、「該贓
      車上所掛之偽造車牌Ｌ三─四一０九是庚○○所偽造的，因Ｌ三─四一０九是
      庚○○大哥己○○所有，且與所竊得之自小客車屬同廠牌且同型車種，原車號
      為何我不知道」、「由庚○○交給我一支鎖匙即可開鎖發動」云云（見羅警刑
      字第二三０三一號卷第二頁背面、第三頁），並於偵查中稱：「是我向庚○○
      借的，當時下午二、三時庚○○與一位綽號「玉文」到我家載我，我們三人便
      出去吃東西，然後載「玉文」回家，然後在東海岸超商買東西之後為警查獲，
      我當時已經知道該車是贓車」云云（見九十一年度偵字第一一二號卷第二十三
      頁）；然其於偵查中改稱：「該車是我載甲○○去羅東在超商買東西被查到」
      、「開車時不知道是贓車」云云（見九十一年度偵字第一一二號卷第二十九頁
      ）；其後又改稱：「當天下午我和庚○○去吃麵，後來去載甲○○，後來我和
      黃某去羅東，黃某下車買東西，我一人在車上，警察就來了」云云（見九十一
      年度偵字第一一二號卷第四十三頁），後於偵查及本院調查中復改稱：該車係
      向甲○○所借等語（見九十一年度偵字第一一二號卷第六十六頁、本院九十一
      年十月二十一日訊問筆錄），另又改稱不知是何人將車交給伊云云（見本院九
      十二年五月十九日訊問筆錄），最後於本院審理中改稱該車係向甲○○所借云
      云（見九十二年六月三日訊問筆錄），前後多次所辯均矛盾不一，其辯詞實無
      足採信。而證人甲○○於偵查中證稱：自九十年九月十九日後未與被告來往，
  並未到東海岸超商找庚○○，本件從頭到尾均不知情，被告曾牽ＩＰ─六六七
      三號貨車要賣給伊，之後與被告沒有聯繫等語（見九十一年度偵字第一一二號
      卷第四十三頁背面、九十二年五月十九日訊問筆錄），前後多次證詞大致相同
      ，堪信該車並非甲○○出借予被告使用。又證人庚○○於偵查中即稱：九十年
      十二月二十八日在東海岸超商上班時，被告有開車來找他，但不知是開何種車
      來等語（見九十一年度偵緝字第五五號卷第四四頁），而於本院調查中亦稱：
      該車應該是被告所竊等語（見本院九十二年五月八日訊問筆錄），雖證人庚○○之供詞後前互核亦有矛盾之處，然該車確為被告駕駛時為警攔獲，且前後多
      次所辯不一，難以為被告有利之認定，是被告於前揭時地竊取車牌號碼Ｑ三─
      八０八六號自用小客車一節，應可信實。
（四）至懸掛於Ｑ三─八０八六號自用小客車上偽造之Ｌ三─四一０九號車牌二面，
      雖據證人庚○○於偵查中陳稱：「被告每次都說車子是我借給他的，以為這樣
      就不會被關，他說有弄來一部車子，要向我拿行照，弄成ＡＢ車使用，我說車
      子是我哥哥的我不要，後來我就去臺北」云云（見九十一年度偵緝字第五五卷
      第四四頁），並於本院調查中結證稱：「被告看我常開Ｌ三─四一０九號車，
      以為該車是我的，所以去偽造車牌掛在他所竊得的車上，被告是依照我平常駕
      駛車輛的車牌去偽造的」云云（見本院九十二年五月八日訊問筆錄），另於二
      人對質又改稱：沒有看到車牌是何人偽造的云云（見本院九十二年五月十九日
      訊問筆錄）。然Ｌ三─四一０九號車牌原車主係庚○○之兄己○○，該車曾於
      庚○○駕駛肇事後送汽車修理廠修理，並取下車牌辦理保險之出險事宜，此據
      證人己○○、汽車修理廠負責人乙○○及富邦產業保險公司業務員壬○○證述
      在卷（見本院九十一年十二月十二日訊問筆錄），其中證人壬○○並結證稱：
      「本件Ｌ三─四一０九號車確實有完成拍照，庚○○的意思應該是他自己把他
      的車牌拿去同款車輛拍照，以申請保險金，但是應該是庚○○自己做的，我們
      不可能這樣做」等語（見同日訊問筆錄），而證人庚○○就是否將車牌取下交
      給壬○○等情，亦前後供述不一。況該車牌係庚○○之兄長所有，庚○○應較
      被告更為知悉，足徵該車牌應係由庚○○偽造後，為被告於不詳時地取得而懸
      掛於所竊得之車輛上以行使，是被告行使偽造車牌一節，亦可認定。綜上所述
      ，本件事證明確，被告犯行洵堪認定。
二、被告丁○○於前揭時地竊取二部汽車，核其此部分所為，係犯刑法第三百二十條
    第一項之竊盜罪；又其將他人偽造之汽車車牌懸掛於竊得之汽車上而駕駛，核其
    此部分所為，係犯刑法第二百十六條、第二百十二條之行使偽造特種文書罪。被
    告前後二次竊盜行為，時間緊接，方法相同，所犯係構成要件相同之罪名，應係
    出於概括犯意反覆為之，應依連續犯之規定論以一罪，並依法加重其刑。被告所
    犯連續竊盜罪及行使偽造特種文書罪間，犯意個別，行為有異，應予分論併罰。
    茲查，被告前因竊盜、妨害兵役治罪條例等案件，分別經臺灣高等法院以八十八
    十年上易字第五四一九號判處有期徒刑一年，及本院以八十八年度訴字第二七四
    號判處有期徒刑十月，於九十年八月二十六日假釋期滿執行完畢，有臺灣高等法
    院檢察署刑事案件紀錄簡覆表可按，於五年內再犯本件最重本刑有期徒刑以上之
    右開二罪，為累犯，應均依刑法第四十七條加重其刑（連續竊盜部分遞加重其刑
    ）。爰審酌被告前有多次犯罪紀錄，仍不思悔改，竊取車輛並懸掛偽造車牌而行
    使，侵害他人財產權，並破壞監理單位對於車籍管理之正確性，且犯罪後多次翻
    異前詞，矯詞卸責等一切情狀，分別量處如主文所示之刑，並定其應執行之刑。
三、扣案之偽造車牌二面，已懸掛於被告所竊得之車上而行使，堪信係庚○○贈予被
    告，且為被告所有及供犯罪所用之物，爰併予依刑法第三十八條第一項第二款宣
    告沒收。至扣案之六角扳手一支及汽車鑰匙一支，被告均否認為其所有，且無法
    證明係供犯罪所用之物，爰均不併予宣告沒收，附此敘明。
四、公訴意旨另以：被告丁○○與庚○○基於偽造特種文書之犯意聯絡，共同偽造己○○所有Ｌ三─四一０九號車牌，後將該車牌懸掛於丁○○所竊得之Ｑ三─八０
    八六號自用小客車上，足以生損害於己○○及公路監理單位對於車牌管理之正確
    性，因認被告除行使偽造特種文書外，亦與庚○○共同涉犯偽造特種文書罪嫌云
    云。然查，訊之被告堅決否認涉犯此部分之犯行，雖庚○○於偵查中曾陳稱：被
    告說有弄來一部車子，要向伊拿行照，弄成ＡＢ車使用云云，然於本院調查中亦
    改稱不知何人偽造云云，其前後證詞已不足採信，亦難為被告不利之認定。又被
    害人己○○、證人乙○○及壬○○均未於本院調查時提及被告曾前往取用車牌。
此外，復查無其他積極證據足資認定被告有與庚○○共同偽造車牌之犯行，不能
    證明被告犯罪，原應為無罪之諭知，惟公訴意旨認此部分與前揭行使偽造特種文
    書部分，有吸收犯之實質上一罪關係，爰不另為無罪之諭知，附此敘明。
據上論斷，應依刑事訴訟法第二百九十九條第一項前段，刑法第五十六條、第三百二
十條第一項、第二百十六條、第二百十二條、第四十七條、第五十一條第五款、第三
十八條第一項第二款，罰金罰鍰提高標準條例第一條前段，判決如主文。
本案經檢察官郭欣怡到庭執行職務。
中      華      民      國      九十二      年      六    月    十七    日
                                  臺灣宜蘭地方法院刑事第二庭
                                          審判長法  官    黃  永  勝
                                                法  官    鄭  貽  馨
                                                法  官    郭  顏  毓
右正本證明與原本無異。
如不服本判決，應於判決送達後十日內，向本院提出上訴狀。（應附繕本）
                                                書記官    莊  淑  茹
中      華      民      國      九十二年      六    月    二十    日
附錄本案論罪科刑法條：
刑法第三百二十條
 (普通竊盜罪、竊佔罪)
意圖為自己或第三人不法之所有，而竊取他人之動產者，為竊盜罪，處五年以下有期
徒刑、拘役或五百元以下罰金。
意圖為自己或第三人不法之利益，而竊佔他人之不動產者，依前項之規定處斷。
前二項之未遂犯罰之。
刑法第二百一十六條
 (行使偽造變造或登載不實之文書罪)
行使第二百十條至第二百十五條之文書者，依偽造、變造文書或登載不實事項或使登
載不實事項之規定處斷。
刑法第二百一十二條
 (偽造變造特種文書罪)
偽造、變造護照、旅券、免許證、特許證及關於品行、能力服務或其他相類之證書、
介紹書，足以生損害於公眾或他人者，處一年以下有期徒刑、拘役或三百元以下罰金
。


司法院資訊處製作；財團法人民間司法改革基金會備份。
